【裁判字號】    97,聲,389
【裁判日期】    971106
【裁判案由】    訴訟救助
【裁判全文】
臺灣高等法院民事裁定                  97年度聲字第389號
聲  請  人  甲○○
            乙○○○
上當事人與臺北縣政府間訴訟救助抗告事件，聲請人聲請訴訟救
助，本院裁定如下:
    主  文
聲請駁回。
聲請訴訟費用由聲請人負擔。
    理  由
一、按當事人因無資力支出訴訟費用而聲請訴訟救助者，關於無
    資力支出訴訟費用之事由，應提出可使法院信其主張為真實
    並能即時調查之證據，以釋明之，此觀民事訴訟法第109第2
    項、第284條之規定自明。所謂「無資力」係指窘於生活，
    且缺乏經濟信用者而言（最高法院43年台抗字第152號判例
    意旨參照）。若非取給於自己或共同生活親屬基本生活之費
    用不能支出訴訟費用，且無籌措款項以支出訴訟費用之信用
    技能，即難謂為無資力支出訴訟費用。另法院調查聲請人是
    否無資力支出訴訟費用，專就聲請人提出之證據為之，如聲
    請人並未提出證據，或依其提出之證據，未能信其無資力支
    出訴訟費用之主張為真實，即應將其聲請駁回，並無派員調
    查之必要（最高法院26年滬抗字第34號判例意旨參照）。
二、本件聲請意旨略以: 聲請人甲○○僅有19平方公尺畸零地價
    值新台幣 (下同)263,580 元及動產10,000元，惟負欠全民
    健保費10,000元。而聲請人乙○○○為90歲高齡老人，每月
    僅領3,000元老人年金。依社會救助法第4條規定，聲請人為
    無資力者，爰依民事訴訟法第107條規定聲請訴訟救助云云
    ，雖據其提出財政部臺灣省北區國稅局財產歸屬資料清單、
    財政部臺灣省北區國稅局九十四年度綜合所得稅各類所得資
    料清單、郵政存簿儲金簿、診斷證明書等件為證。然查，
    本件抗告之裁判費僅1,000元，而聲請人甲○○既自陳擁有
    價值約260,000餘元之土地，且依聲請人甲○○96年綜合所
    得稅各類所得資料清單所載96年度有87,700元收入附卷可稽
    （見本院卷第6頁），已難認聲請人甲○○有窘於生活，且
    缺乏經濟信用之情事。又觀諸聲請人乙○○○提出之郵政存
    簿儲金簿之結餘固記載37元；甲○○之結餘固記載1,498 元
    ，然該等帳戶僅具有活期儲蓄存款性質，則帳戶結餘金額當
    有增減，而非固定不變，無從以某一時間點之結餘金額，即
    遽認聲請人已無資力，充其量僅能顯示聲請人於該時點帳戶
    所結餘之金額為何。況聲請人乙○○○於97年6月25日結餘
    本有16,037元，嗣於97年7月8日提領16,000元；而甲○○則
    96年10月9日、96年11月6日分別存入10,000元、5,000元，
    旋即提領殆盡，故聲請人是否即無現金，亦非無疑。又聲請
    人雖主張其符合中低收入戶標準，但中低收入戶標準乃行政
    主管機關為提供社會救助所設立之核定標準，與法院就有無
    資力支出訴訟費用之認定，係屬二事，聲請人執此謂其係無
    資力者，自難採信。是以，依上開情形，足信聲請人並非毫
    無恆產，非不得以其既有財產及自身之經濟上信用籌措抗告
    裁判費1,000元，揆諸首開說明，即與聲請訴訟救助之要件
    尚有未合，其聲請即屬無從准許，爰裁定如主文。
三、據上論結：本件聲請為無理由，爰裁定如主文。
中    華    民    國    97    年    11    月    6    日
                    民事第十一庭
                        審判長法  官  鄭雅萍
                              法  官  詹文馨
                              法  官  蘇芹英
正本係照原本作成。
如不服本裁定，應於收受送達後10日內向本院提出抗告狀，並應
繳納抗告費新台幣１千元。
中    華    民    國    97    年    11    月    7     日
                              書記官  林初枝


司法院資訊處製作；財團法人民間司法改革基金會備份。
